【裁判字號】    91,訴,358
【裁判日期】    920530
【裁判案由】    毒品危害防制條例
【裁判全文】
臺灣宜蘭地方法院刑事判決                          九十一年度訴字第三五八號
    公  訴  人  臺灣宜蘭地方法院檢察署檢察官
    被      告  甲○○
右列被告因毒品危害防制條例案件，經檢察官提起公訴（九十一年度毒偵字第六二二
號），及併案審理（同署九十一年度毒偵字第七七六號、九十二年度毒偵字第一三四
號），本院判決如左：
    主  文
甲○○連續施用第一級毒品，累犯，處有期徒刑捌月；扣案之第一級毒品海洛因參包
（淨重零點壹捌公克、包裝重零點陸玖公克）沒收銷燬之。又連續施用第二級毒品，
累犯，處有期徒刑肆月；扣案之第二級毒品安非他命壹包（毛重零點陸公克）沒收銷
燬之。應執行有期徒刑壹年。扣案之第一級毒品海洛因參包（淨重零點壹捌公克、包
裝重零點陸玖公克）及第二級毒品安非他命壹包（毛重零點陸公克）均沒收銷燬之。
    事  實
一、甲○○（前於民國八十九年間因違反槍砲彈藥刀械管制條例等案件，經臺灣高等
    法院於八十九年九月十四日以八十九年度上訴緝字第二號判處有期徒刑五月、三
    月，應執行有期徒刑七月確定，並於九十年八月十六日縮刑期滿執行完畢）前因
    施用毒品案件，經臺灣高等法院裁定送觀察、勒戒後，認有繼續施用毒品之傾向
    ，由前揭法院以八十七年上訴字第一八四八號裁定令入戒治處所施以強制戒治一
    年，於八十八年四月七日裁定停止戒治，付保護管束，但於保護管束期間，再施
    用第二級毒品安非他命，經前揭法院於八十八年十一月十八日裁定撤銷停止戒治
    ，再令入戒治處所施以強制戒治，於八十九年八月二十八日戒治期滿，由前揭法
    院於八十九年九月十四日以八十九年度上訴緝字第二號判決免刑確定。詎甲○○
    猶不知悔改，復基於施用第一級毒品抵癮之概括犯意，分別於九十一年八月二日
    上午九時二十分許往前回溯二十四小時內某時、九十一年八月三日晚上十時許往
    前回溯二十四小時內某時、九十二年一月八日晚上八時五十四分許往前回溯二十
    四小時內某時，各施用第一級毒品海洛因一次。又基於概括施用第二級毒品抵癮
    之概括犯意，先於九十一年八月一日晚上八時許，在宜蘭縣宜蘭市○○路二十一
    巷二十號五樓其住處，施用第二級毒品安非他命一次，復於九十二年一月八日晚
    上八時五十四分許往前回溯九十六小時內，在不詳地點，施用安非他命一次。嗣
    為警先於九十一年八月二日凌晨一時許，在其上揭住處查獲，並扣得海洛因三包
    （淨重０點一八公克、包裝重０點六九公克）、安非他命一包（毛重０點六公克
    ），並於九十一年八月二日上午九時二十分許採其尿液送驗有嗎啡及安非他命陽
    性反應；復於九十一年八月三日晚上十時許，經警通知調驗採其尿液送驗呈嗎啡
    及安非他命陽性反應；再於九十二年一月八日晚上八時五十四分許，經警通知調
    驗採其尿液送驗呈嗎啡及安非他命，而查悉上情。
二、案經宜蘭縣警察局移送台灣宜蘭地方法院檢察署檢察官偵查起訴暨移送併案審理
    。
    理  由
一、訊據被告坦承於九十一年八月一日有施用安非他命之犯行，及前揭扣案毒品為其
    所有外，餘均矢口否認，並辯稱伊因精神分裂症常住院，精神狀態不好無意識等
    等。經查，被告經警於上述九十一年八月二日上午九時二十分許、九十一年八月
    三日晚上十時許、九十二年一月八日晚上八時五十四分許所採之尿液，均經慈濟
    大學濫用藥物檢驗中心以ＥＩＡ酵素免疫分析法初步檢驗，再以氣相層析質譜儀
    分析法確認分別有第一級、第二級毒品反應，且以氣相層析質譜之方法作藥物及
    其代謝產物之定性及定量分析檢驗者，幾乎不會有偽陽性反應產生，已經行政院
    國軍退除役官兵輔導委員會臺北榮民總醫院八十三年四月七日（八五）北總內字
    第０三０五九號函示翔實。又按第一級毒品海洛因經注射入人體後，約有百分之
    八十於二十四小時內會自尿液中排出，故依人體代謝之情況，平均得檢出嗎啡之
    時效約二十六小時，亦有行政院衛生署藥物食品檢驗局八十一年藥檢一字第八一
    一四八八五號函可查。再按安非他命經口服投與後，約百分之七十於二十四小時
    內自尿液中排出，約百分之九十於九十六小時內自尿中排出，甲基安非他命之檢
    出與其投與方式、投與量、個人體質、採尿時間與檢驗儀器精密度等諸多因素有
    關，最長可能不會超過四日等情，業經行政院衛生署藥物食品檢驗局八十一年二
    月八日（八一）藥檢壹字第一一五六號函示明確。從而，被告於上述時間所採尿
    液係經慈濟大學醫學院濫用藥物中心以「氣相層析質譜儀分析法」確認結果，均
    有嗎啡及安非他命陽性反應，有慈濟大學濫用藥物檢驗中心檢驗總表三紙在卷可
    稽，已足認定被告確有分別於上述採尿時間往前回溯二十四小時、九十六小時內
    某時，有施用海洛因及安非他命之犯行。又被告雖罹患精神分裂症，有行政院國
    軍退除役官兵輔導委員會蘇澳榮民醫院（以下稱蘇澳榮民醫院）全民健康保險重
    大傷病證明申請書一紙在卷可稽，而被告精神狀態經上開醫院鑑定結果認被告係
    一精神分裂的患者，其總體智能、工作能力、判斷力，及自我照顧能力，在本案
    犯案期間，因急性精神病症惡化的影響而明顯下降，致其當時對外界事物之知覺
    、理會、判斷作已較通常人之平均程度顯著減退，且已達精神喪失程度，有蘇澳
    榮民醫院出具之司法精神鑑定報告書一紙附卷可查。惟查，被告於本院九十二年
    五月十三日審理時自承其知悉在施用毒品，毒品海洛因係某不詳友人轉讓，且明
    確供稱九十一年八月三日晚上十時許所採之尿液驗出有安非他命反應，即係九十
    一年八月一日晚上八時許所殘留之安非他命毒品反應等語。被告在本院審理時既
    能明確記憶九十一年八月三日晚上十時許所採之尿液有安非他命之陽性反應，即
    係先前施用所殘留之毒品反應，再參以被告自承其知悉係在施用毒品等語，足認
    被告各別施用毒品之犯行，均係其意識清楚下所為之行為，並非在精神分裂病症
    發作時所為無法辨知外界客觀環境變化及自身所為之無意識之行為，是尚難援引
    上開鑑定報告為被告有利之認定。此外，復有被告所有之海洛因三包及安非他命
    一包扣案可佐。又被告前因施用毒品案件，經臺灣高等法院裁定送觀察、勒戒後
    ，認有繼續施用毒品之傾向，由前揭法院以八十七年上訴字第一八四八號裁定令
    入戒治處所施以強制戒治一年，於八十八年四月七日裁定停止戒治，付保護管束
    ，但於保護管束期間，再施用第二級毒品安非他命，經前揭法院於八十八年十一
    月十八日裁定撤銷停止戒治，再令入戒治處所施以強制戒治，於八十九年八月二
    十八日戒治期滿，由前揭法院於八十九年九月十四日以八十九年度上訴緝字第二
    號判決免刑確定，有該案件判決書及台灣宜蘭地方法院檢察署刑案資料查註紀錄
    表及臺灣高等法院被告全國前案紀錄表在卷可查，事證明確，被告前開所辯，尚
    無可採，被告犯行洵堪認定。
二、核被告所為係犯毒品危害防制條例第十條第一項、第二項之罪。其施用毒品前之
    持有第一、二級毒品之低度行為，業已分別為施用毒品之高度行為所吸收，均不
    另論罪。其先後多次施用海洛及安非他命抵癮之犯行，時間緊接，方法相同，觸
    犯犯罪構成要件相同之罪，顯係基於概括犯意為之，均應依刑法第五十六條連續
    犯之規定，論以一罪並加重其刑。又其所犯施用第一級毒品及施用第二級毒品罪
    間，犯意各別，罪名不同，應分論併罰之。又被告前有事實欄所載犯罪科刑及執
    行情形，有臺灣高等法院被告全國前案紀錄表可稽。其於有期徒刑執行完畢五年
    內，再犯有期徒刑以上之本罪，為累犯，應依法加重其刑，並依法遞加重之。又
    公訴人移送併辦之部分，與起訴事實間，具有連續犯之裁判上一罪之關係，為起
    訴效力所及，本院自應併予審理，併予敘明。爰審酌被告犯罪之動機、目的、手
    段，及犯罪後態度等一切情狀，各就其所犯二罪間量處如主文所示之刑，並定其
    應執行之刑。又扣案白粉三包確屬第一級毒品海洛因，有法務部調查局九十一年
    九月十六日調科壹字第三０００００六五三號鑑定通知書一紙存卷可考，而扣案
    之安非他命屬第二級毒品，爰依毒品危害防制條例第十八條第一項前段之規定，
    不問屬於犯人與否，均諭知沒收銷毀之。
據上論斷，應依刑事訴訟法第二百九十九條第一項前段，毒品危害防制條例第十條第
一項、第二項、第十八條第一項前段，刑法第十一條前段、第五十六條、第四十七條
、第五十一條第五款，判決如主文。
本案經檢察官郝中興到庭執行職務
中    華    民    國      九十二      年      五      月      三十      日
                            臺灣宜蘭地方法院刑事第二庭
                                法  官  林  楨  森
右正本證明與原本無異。
如不服本判決，應於判決送達後十日內向本院提出上訴狀( 應附繕本 )。
                                書記官  廖  文  章
中    華    民    國      九十二      年      五      月      三十      日


司法院資訊處製作；財團法人民間司法改革基金會備份。
